【裁判字號】    98,續簡上,1
【裁判日期】    981216
【裁判案由】    請求繼續審判
【裁判全文】
臺灣苗栗地方法院民事判決             98年度續簡上字第1號
上  訴  人  丁○○
訴訟代理人  丙○○
            乙○○
被  上訴人  甲○○○
上列當事人間請求繼續審判事件，上訴人對中華民國98年3 月17
日本院苗栗簡易庭98年度苗續簡字第1 號第一審判決提起上訴，
本院於民國98年12月2日言詞辯論終結，判決如下：
    主  文
上訴駁回。
第二審訴訟費用由上訴人負擔。
    事實及理由
一、上訴人主張：兩造間之界址於民國92年8 月20日經苗栗縣頭
    份地政事務所鑑界並依規定埋設界樁完畢，於92年9 月16日
    及同年10月21日分別經複測，均與前次鑑界相符，上訴人始
    於93年初施作駁坎、水溝，花費數十萬元。未料事隔5 年，
    被上訴人竟要求更正地籍線，進而變更原地籍線，致使上訴
    人依原地籍線所施作之駁坎被指為越界，應行拆除。被上訴
    人起訴後（97年度苗簡字第433 號），兩造達成訴訟上和解
    ，惟上訴人之代理人於和解時，誤認為所施作之駁坎係依原
    地籍線而為，且無越界應拆除之情形，因而任意簽立和解筆
    錄，且上訴人於和解時因不瞭解內容、反應不及而於和解筆
    錄上簽名，顯係錯誤之意思表示，依民法第88條規定應得撤
    銷意思表示。上訴人於原審請求繼續審判，惟原審認上訴人
    未寫明該和解有何得撤銷或無效之理由而予駁回，應有違誤
    ，為此求為廢棄原判決及和解筆錄，並駁回被上訴人在第一
    審之訴等語。
二、被上訴人則以：當初寫和解筆錄時，上訴人曾經過討論，且
    經法官於和解時詳細說明後，上訴人才於其上簽名。又兩造
    間界址鑑定圖係由國土測繪中心繪製，上訴人如仍有懷疑，
    不知還可由何單位測量等語，資為抗辯，並聲明：上訴駁回
    。
三、按和解成立者，與確定判決有同一之效力；和解有無效或得
    撤銷之原因者，當事人得請求繼續審判，民事訴訟法第380
    條第1 、2 項分別定有明文。次按意思表示之內容有錯誤，
    或表意人若知其事情即不為意思表示者，表意人得將其意思
    表示撤銷之；但以其錯誤或不知事情，非由表意人自己之過
    失者為限，民法第88條第1 項亦有明文。再按和解不得以錯
    誤為理由撤銷之，但有左列事項之一者，不在此限：(1)和解
    所依據之文件，事後發見為偽造或變造，而和解當事人若知
    其為偽造或變造，即不為和解者。(2)和解事件，經法院確定
    判決，而為當事人雙方或一方於和解當時所不知者。(3)當事
    人之一方，對於他方當事人之資格或對於重要之爭點有錯誤
    ，而為和解者。是故，意思表示有錯誤，若符合民法第88條
    之要件者，表意人固得撤銷之，但依民法第738 條規定，於
    和解則不得以錯誤為理由撤銷之，除非有同條但書各款之情
    形之一者，始得撤銷和解。
四、經查，兩造於97年度苗簡字第433 號確認界址等之訴訟進行
    中成立訴訟上和解，上訴人雖有委任訴訟代理人，惟其本人
    亦在場為和解，是其主張有錯誤之情事即應以本人決之。上
    訴人主張有民法第88條意思表示錯誤而得撤銷和解一情，惟
    上訴人已自承和解時之錯誤係出於自己之過失（見本院卷第
    25 頁 ），該錯誤之意思表示既因上訴人自己之過失所致，
    依同條但書規定，上訴人即不得撤銷該錯誤之意思表示。又
    依上開民法第738 條規定，和解既不得以錯誤為理由撤銷之
    ，縱使上訴人意思表示有錯誤並非出於自己之過失，亦不得
    以錯誤為由撤銷和解，除非有民法第738 條但書各款情形之
    一。惟觀之上訴人主張錯誤之情形為其因不瞭解和解內容、
    反應不及而於和解筆錄上簽名云云，經核與上開民法第738
    條但書各款所列情形無涉，而不得撤銷和解。況兩造所成立
    之訴訟上和解，係原審法官依民事訴訟法第377 條第1項 、
    第377 條之2 第1 項規定，勸諭兩造讓步，試行和解並提出
    和解方案而來，其內容為：「一、兩造同意原告所有坐落苗
    栗縣頭份鎮○○○段新華小段第187 地號土地與被告所有坐
    落同段同小段第185 、183 地號土地之間以如附圖所示地籍
    圖經界線（即Ｐ、Ｉ、Ｎ點間連線）為界址；二、被告（即
    上訴人）同意於民國98年2 月28日前將如附圖所示Ｋ、Ｐ、
    Ｉ、Ｗ、Ｈ、Ｋ點間連線區域範圍面積11平方公尺、及如附
    圖所示Ｉ、Ｌ、Ｎ、Ｑ、Ｒ、Ｉ點間連線區域範圍面積9 平
    方公尺之水泥駁坎拆除，並將該部分土地騰空返還原告（即
    被上訴人）；三、原告其餘之請求拋棄；四、訴訟費用各自
    負擔。」，該和解內容已明確表示兩造同意以地籍圖經界線
    為界址，且上訴人同意將水泥駁坎拆除等情。上訴人既當庭
    閱覽和解筆錄內容，於承認無異後簽名，對於和解之內容及
    相關之權利義務當已知悉無疑，其主張因不瞭解和解內容、
    反應不及而於和解筆錄上簽名云云，顯不足採。此外，上訴
    人復未主張系爭和解有何其他無效或得撤銷之原因，是其請
    求繼續審判，與前揭法條所定之要件不符。原審判決駁回上
    訴人繼續審判之請求，於法並無不合。上訴意旨指摘原判決
    不當，求予廢棄改判，為無理由，應予駁回。
五、本件事證已臻明確，兩造其餘攻擊防禦方法及所提證據資料
    ，經核均與判決結果無影響，爰不逐一論述，附此敘明。
六、據上論結，本件上訴為無理由，依民事訴訟法第436 條之1
    第3項 、第449 條第1 項、第78條，判決如主文。
中    華    民    國    98    年    12    月    16    日
                  民事庭審判長法  官  宋國鎮
                              法  官  王萬金
                              法  官  楊中琪
以上正本係照原本作成
不得上訴
                              書記官  李曉君
中    華    民    國    98    年    12    月    16    日


司法院資訊處製作；財團法人民間司法改革基金會備份。
